臺灣臺南地方法院刑事判決　　　　　　　　　　　　　　　九十年度重訴字第八號
　　公　訴　人　臺灣台南地方法院檢察署檢察官
　　被　　　告　戊○○
　　指定辯護人　本院公設辯護人丙○○
右列被告因盜匪等案件，經檢察官提起公訴（九十年度偵字第二二四二號、三八二四
號、四三二０號），本院判決如左：
    主  文
戊○○共同連續行使偽造私文書，足以生損害於他人，處有期徒刑陸月，如易科罰金
以參佰元折算壹日，緩刑貳年。附表所示之「陳淑華」署押陸枚均沒收。
    事  實
一、緣戊○○與丁○○（另行審結）為夫妻，民國九十年二月七日上午八時許，因丁
    ○○以不詳方式進入台南縣永康市○○路九七九巷三十六弄二十八號陳淑華住處
    庭院後，強行破壞大門之門栓而進入屋內（毀損部分未據告訴），為屋主陳淑華
    發現，丁○○為避免事跡敗露，隨即基於殺人之犯意，以雙手掐住陳淑華頸部，
    並將陳淑華推至房間床上，以身體重量壓住陳淑華，直至陳淑華雙眼往上翻白，
    尚存一絲氣息而無法反抗，復以現場之膠帶，緊黏陳淑華之口鼻，綑綁陳淑華之
    雙手及雙腳，致陳淑華窒息悶死後，強取陳淑華所有置於客廳之郵政儲金金融卡
    、彰化銀行金融卡、萬泰商業銀行金融卡各一張及中國信託商業銀行股份有限公
    司（下稱中信商銀）及匯豐銀行信用卡各一張等物品，並駕駛陳淑華所有車號Ｄ
    ４—四一七六號自小客車離去。丁○○殺害陳淑華取得信用卡後，隨即駕車返家
    搭載戊○○外出，並與戊○○共同基於概括犯意之聯絡，先由丁○○持上開中信
    商銀信用卡，先後於同日十三時二十五分許，在台南縣柳營鄉○○路○段五五五
    號「上好加油站」、翌日（八日）十二時八分許，在嘉義縣新港鄉○○路一○一
    號「嘉宏新港加油站」及（八日）十二時五十一分許，在嘉義市○○路四八三號
    「馨寶珠寶店」等處刷卡購物，再由戊○○連續在消費簽帳單上，偽簽「陳淑華
    」之簽名，表示購物之意思而偽造簽帳單，並持交售貨員而行使之，致使各該不
    知情之售貨員陷於錯誤，而分別交付價值新台幣（下同）五百元、三百元及五千
    四百七十元之汽油或金飾予丁○○及戊○○，足生損害於中信商銀。本案經陳淑
    華姪女乙○○於九十年二月八日十八時五十分許，前往陳淑華住處後，發現陳淑
    華遭人殺害而報警處理，經警積極查訪而鎖定丁○○，嗣於同年月十一日二十三
    時四十五分許，在高雄縣鳳山市○○路四二九巷口附近，尋獲上開自小客車，丁
    ○○自知法網難逃，於九十年二月十三日八時許，始至高雄縣警察局岡山分局梓
    官分駐所投案，並帶警至其台南縣永康市○○路九七九巷二十八弄二十二號租屋
    處起出郵政儲金金融卡、彰化銀行金融卡、萬泰商業銀行金融卡各一張，翌日帶
    警至高雄市○○區○○街九十五號前起出丟棄之信用卡二張。
    理  由
一、訊據被告戊○○坦承與被告丁○○於前揭時、地，以被害人陳淑華之中信商銀信
    用卡刷卡消費等情不諱，然矢口否認有何不法犯行，辯稱：被告丁○○表示信用
    卡為朋友所借，以為有得到授權，所以才同意簽「陳淑華」名字，其原本不願簽
    ，惟在丁○○之強烈之要求下始不得為之云云。
二、經查：被告二人盜刷信用卡之事實，已據證人己○○○（上好加油站）、甲○○
    （馨寶珠寶店）及蘇玫樺（嘉宏新港加油站）證述屬實，並有簽帳單影本三紙在
    卷可佐，被告戊○○雖以前揭情詞置辯，然查被告戊○○本身亦曾申請信用卡使
    用，業據其自承在卷，再者信用卡在現今社會使用普遍，被告辯稱不知不得偽簽
    他人署名使用信用卡，顯與常理有違。況且被告戊○○亦自承其原本不願簽名，
    係在被告丁○○之強烈要求下始不得不簽名，益證被告戊○○明知不得使用他人
    之信用卡。至被告丁○○亦附和被告戊○○之辯解，而為有利被告戊○○之供詞
    ，然查被告二人為夫妻關係，且被告二人供詞不符常情，已如前述，被告丁○○
    之供述，自不足為有利被告戊○○認定之證據。此外復有扣案之信用卡在卷足資
    佐證，本件事證已臻明確，被告戊○○犯行足堪認定。
二、按在刷卡帳單上偽簽姓名，表示已收受特約商店所交付之交易標的物或消費標的
    ，並同意清償發卡銀行所代墊之消費款，有如收據憑證，具有表示其用意之證明
    ，核屬於刑法第二百二十條第一項之準私文書，核先敘明。次按信用卡交易之運
    作模式，係持卡人在特約商店消費後，提示信用卡供商店登載卡號、消費金額等
    訊息於簽帳單，並同時向發卡銀行徵詢持卡人之信用狀態（如是否超出授權額度
    、業經終止用卡權利等），一旦發卡銀行發出授權號碼表示同意依據持卡人之消
    費金額墊付，則不問消費者所持有之卡片是否為合法取得，發卡銀行均需負擔該
    消費金額之給付，是以不正方法使用信用卡消費，持卡人實際上雖無須給付對價
    ，但提供服務或給付商品之特約商店仍能取得銀行所墊付之消費金額，並無損失
    可言，事後若發卡銀行無法向實際刷卡消費者求償，則須自行負擔該損失，是於
    此種案例，持卡人所獲得者係免費商品或接受服務之不法利益，而非其實際取得
    之財物，並應評價為該當於刑法第三百三十九條第二項之詐欺得利罪，而非同條
    第一項之詐欺取財罪，是核被告所為係犯刑法第三百三十九條第二項之詐欺得利
    罪及同法第二百十六條、第二百二十條第一項、第二百十條之行使偽造準私文書
    罪。公訴人認被告戊○○偽簽信用卡簽帳單部分所為係犯刑法第三百三十九條第
    一項之詐欺取財罪，容有未洽，爰依法變更起訴法條。被告戊○○與被告丁○○
    就上開二罪間，均有犯意聯絡及行為分擔為共同正犯。被告戊○○多次於簽帳單
    上偽造「陳淑華」署押之行為，應為偽造私文書之部分行為，被告於偽造前開私
    文書後持以行使，則偽造私文書之低度行為，應為行使之高度行為所吸收，僅應
    論以行使偽造私文書罪。又被告先後多次行使偽造私文書及詐欺得利既之犯行，
    均時間緊接，所犯犯罪構成要件相同，顯係基於概括之犯意反覆為之，為連續犯
    ，應依刑法第五十六條分別論以行使偽造私文書及詐欺得利之一罪並均加重其刑
    。又被告所犯前開行使偽造私文書及詐欺得利罪之間，有方法與結果之牽連關係
    ，應依刑法第五十五條規定，從一重之行使偽造私文書罪處斷。爰審酌被告被告
    戊○○因係在被告丁○○之強烈要求下，始為上開犯行及其犯罪所得等一切情狀
    ，量處如主文所示之刑，並諭知易科罰金之折算標準，以資懲儆。又被告戊○○
    前未曾受有期徒刑以上刑之宣告，有台灣高等法院被告全國前案紀錄表紀錄表在
    卷可憑，其經此教訓後，應知所警惕，信無再犯之虞，本院因認所宣告之刑以暫
    不執行為適當，併諭知緩刑二年，以勵自新。如附表所示簽帳單壹式貳份上偽造
    之「陳淑華」署押陸枚均應依刑法第二百十九條規定沒收。至附表所示之偽造之
    簽帳單三紙，係被告交付於各該特約商店，此觀之簽帳單上均載有「商戶存根」
    或「特約商店存根」字樣即明，是扣案之簽帳單已非被告所有，爰不為沒收之諭
    知；而持卡人存根聯之簽帳單，並未扣案，亦非應沒收之物，為免將來執行困難
    ，均不為沒收之諭知，併予敘明。
據上論斷，應依刑事訴訟法第二百九十九條第一項前段、第三百條，刑法第二十八條
、第五十六條、第二百十條、第二百十六條、第二百二十條第一項、第二百十九條、
第三百三十九條第二項、第五十五條、第四十一條第一項前段、第七十四條第一款，
罰金罰鍰提高標準條例第一條前段、第二條，判決如主文。
中    華    民    國      九十一      年      一      月    二十三      日
                                  臺灣臺南地方法院刑事第二庭
                                    審判長法  官  侯  明  正
                  法  官  王  立  村
                                          法  官  鄧  希  賢
右正本證明與原本無異。
如不服本判決，應於判決送達後十日內，向本院提出上訴狀。
                                          書記官  陳  美  蓉
中    華    民    國      九十一      年      一      月    二十三      日
附表：
┌───┬────────┬────┬─────┬───────┬───┐
│編號  │信用卡號        │簽帳金額│交易日    │特約商店及    │ 署押 │
│      │                │        │          │代號          │      │
├───┼────────┼────┼─────┼───────┼───┤
│一    │0000000000000000│五百元  │90.02.07  │0000000000    │陳淑華│
│      │                │        │          │上好加油站    │二枚  │
│      │                │        │          │              │      │
├───┼────────┼────┼─────┼───────┼───┤
│二    │同上            │三百元  │90.02.08  │000000000000  │同上  │
│      │                │        │          │07嘉宏新港加  │      │
│      │                │        │          │油站          │      │
├───┼────────┼────┼─────┼───────┼───┤
│三    │同上            │五千四百│89.02.08  │000000000000  │同上  │
│      │                │元      │          │094馨寶珠寶店 │      │
└───┴────────┴────┴─────┴───────┴───┘
